【裁判字號】    98,審訴,2991
【裁判日期】    990312
【裁判案由】    毒品危害防制條例
【裁判全文】
臺灣桃園地方法院刑事判決            98年度審訴字第2991號
公  訴  人  臺灣桃園地方法院檢察署檢察官
被      告  甲○○
上列被告因違反毒品危害防制條例案件，經檢察官提起公訴（98
年度偵字第5298號），被告於本院準備程序進行中，就被訴事實
為有罪之陳述，經本院告知簡式審判程序意旨，並聽取公訴人及
被告之意見後，本院合議庭裁定改依簡式審判程序審理，茲判決
如下：
    主      文
甲○○明知為禁藥而轉讓，處有期徒刑陸月。
    事實及理由
一、犯罪事實：甲○○明知甲基安非他命係毒品危害防制條例第
    2 條第2 項第2 款所列之第二級毒品，並經公告屬藥事法第
    22條第1 項第1 款所列之禁藥，不得非法轉讓，竟仍基於轉
    讓禁藥即第二級毒品之犯意，於98年2 月21日11時許，在其
    前位於桃園縣龍潭鄉○○街31號12樓之18之居處內，將其所
    施用剩餘、可供單次施用不詳數量（無證據證明已達毒品危
    害防制條例第8 條第6 項所定應加重其刑之標準）之第二級
    毒品甲基安非他命無償轉讓予郭俊賢施用1 次，嗣於98年2
    月23日17時，警員經其同意後進入上揭居處內，當場扣得與
    本案無關之第一級毒品海洛因7 包（合計淨重4.64公克，空
    包裝總重1.29公克，純度47.91 ﹪，純質淨重2.22公克，含
    與毒品無法析離之包裝袋7 個）、第二級毒品甲基安非他命
    9 包（合計毛重7.13公克）、使用過之海洛因注射針筒2 支
    、甲基安非他命吸食器1 組、酒精燈1 個、毒品分裝袋61個
    、帳單1 張、毒品攪拌機1 臺、千斤頂1 座、老虎鉗1 臺、
    電子磅秤2 臺、濾網1 個等物（甲○○所涉持有第一級毒品
    部分，應另由檢察官偵辦、所涉施用第二級毒品部分，業經
    臺灣桃園地方法院檢察署檢察官認被告經施以觀察勒戒後，
    已無繼續施用毒品之傾向，於98年12月18日，以98年度毒偵
    字第1042號案為不起訴處分在案）。
二、證據名稱：
    (一)被告甲○○於本院審理中之自白。
    (二)證人郭俊賢於警詢及檢察官偵查中之證述。
    (三)自願受搜索同意書、桃園縣政府警察局桃園分局搜索扣
        押筆錄、扣押物品目錄表、桃園縣政府警察局桃園分局
        被採尿人尿液暨毒品真實姓名與編號對照表、查獲現場
        照片、法務部調查局濫用藥物實驗室鑑定書（海洛因部
        分）各1 份及扣案之第一級毒品海洛因7 包（合計淨重
        4.64公克，空包裝總重1.29公克，純度47.91 ﹪，純質
        淨重2.22公克，含與毒品無法析離之包裝袋7 個）、第
        二級毒品甲基安非他命9 包（合計毛重7.13公克）、使
        用過之海洛因注射針筒2 支、甲基安非他命吸食器1 組
        、酒精燈1 個、毒品分裝袋61個、帳單1 張、毒品攪拌
        機1 臺、千斤頂1 座、老虎鉗1 臺、電子磅秤2 臺、濾
        網1 個。
    (四)臺灣高等法院被告前案紀錄表1 份。
三、按「甲基安非他命」雖係毒品危害防制條例第2 條第2 項第
    2 款所規定之「第二級毒品」，但其亦屬於藥事法所稱之「
    禁藥」（即藥事法第22條第1 款所稱之「經中央衛生主管機
    關明令公告禁止製造、調劑、輸入、輸出、販賣或陳列之毒
    害藥品」）。而明知為禁藥而轉讓者，藥事法第83條亦定有
    處罰明文。故行為人明知為禁藥即「甲基安非他命」而轉讓
    予他人者，除成立毒品危害防制條例第8 條第2 項之「轉讓
    第二級毒品罪」外，亦構成藥事法第83條第1 項之「轉讓禁
    藥罪」，此係屬同一犯罪行為而同時有二種法律可資處罰之
    「法條（規）競合」情形，應依「重法優於輕法」、「後法
    優於前法」等法理，擇一處斷。而毒品危害防制條例第8 條
    第2 項轉讓第二級毒品罪之法定本刑為「6 月以上5 年以下
    有期徒刑，得併科新台幣70萬元以下罰金」。93年4 月21日
    修正後藥事法第83條第1 項轉讓禁藥罪之法定本刑為「7 年
    以下有期徒刑，得併科新台幣5 百萬元以下罰金」。則修正
    後藥事法第83條第1 項之罪之法定本刑，顯較毒品危害防制
    條例第8 條第2 項之罪之法定本刑為重，依前述「重法優於
    輕法」之法理，轉讓「甲基安非他命」部分之行為，自應優
    先適用藥事法第83條第1 項之規定處斷（最高法院96年度台
    上字第3582號判決意旨參照）。是核被告所為，係犯藥事法
    第83條第1 項之明知為禁藥而轉讓罪。另起訴意旨雖未於證
    據及所犯法條欄內具體敘明被告涉犯轉讓禁藥罪部分，然該
    部分業經蒞庭檢察官於本院準備程序期日補充增列被告另犯
    藥事法第83條第1 項之轉讓禁藥罪部分（見本院98年12月29
    日準備程序筆錄），是該部分本院自得依法審酌，而無變更
    起訴法條之必要，附此敘明。被告持有第二級毒品甲基安非
    他命後，進而轉讓，其持有之低度行為應被其轉讓之高度行
    為所吸收，不另論罪。爰審酌被告之犯罪動機、目的、手段
    、犯罪後尚能坦承犯行，以及轉讓之數量不多等一切情狀，
    量處如主文所示之刑。末查，扣案之第一級毒品海洛因7 包
    （合計淨重4.64公克，空包裝總重1.29公克，純度47.91 ﹪
    ，純質淨重2.22公克，含與毒品無法析離之包裝袋7 個）、
    第二級毒品甲基安非他命9 包（合計毛重7.13公克），固係
    毒品危害防制條例第18條第1 項前段規定之應沒收之物，然
    扣案之第一級毒品海洛因7 包，與本案被告所犯之轉讓禁藥
    罪，並無相關，該部分應由檢察官另行偵辦；而扣案之第二
    級毒品甲基安非他命9 包，又與被告另所涉犯之施用第二級
    毒品罪嫌（此業經臺灣桃園地方法院檢察署檢察官認被告經
    施以觀察勒戒後，已無繼續施用毒品之傾向，於98年12月18
    日，以98年度毒偵字第1042號案為不起訴處分在案）有關，
    是該等物品即為該等案件重要之證物，故應由檢察官於另案
    為適法之處理；至扣案之使用過之海洛因注射針筒2 支、甲
    基安非他命吸食器1 組、酒精燈1 個、毒品分裝袋61個、帳
    單1 張、毒品攪拌機1 臺、千斤頂1 座、老虎鉗1 臺、電子
    磅秤2 臺、濾網1 個，雖經被告於本院審理時確認均為其所
    有，惟其否認與本案轉讓第二級毒品犯行有關，且於卷證中
    亦無積極證據足以證明該物與本案犯行有關，爰不另為沒收
    之諭知，附此敘明。
四、應適用之法條：
    刑事訴訟法第299 條第1 項前段、第273 條之1 第1 項、第
    310 條之2 、第454 條第1 項，藥事法第83條第1 項。
五、如不服本判決，得自收受送達之翌日起10日內向本院提出上
    訴狀（應附繕本），其未敘述上訴理由者，應於上訴期間屆
    滿後20日內補提理由書狀於本院，上訴於臺灣高等法院。
本案經檢察官丁俊成到庭執行職務。
中    華    民    國    99    年    3     月    12    日
                  刑事庭        法  官  林靜梅
以上正本證明與原本無異。
如不服本判決應於收受判決後10日內向本院提出上訴書狀，並應
敘述具體理由。其未敘述上訴理由者，應於上訴期間屆滿後20日
內向本院補提理由書 (均須按他造當事人之人數附繕本)「 切勿
逕送上級法院」。
                                書記官  施春祝
中    華    民    國    99  年      3     月    12    日
本案論罪科刑法條：
藥事法第83條第1 項
明知為偽藥或禁藥，而販賣、供應、調劑、運送、寄藏、牙保、
轉讓或意圖販賣而陳列者，處七年以下有期徒刑，得併科新臺幣
五百萬元以下罰金。

司法院資訊處製作；財團法人民間司法改革基金會備份。
